【裁判字號】    98,上訴,652
【裁判日期】    980331
【裁判案由】    偽造文書等
【裁判全文】
臺灣高等法院臺中分院刑事判決         98年度上訴字第652號
上  訴  人
即  被  告  乙○○
上列上訴人因偽造文書等案件，不服臺灣臺中地方法院97年度易
字第3215號中華民國98年2月10日第一審判決（起訴案號：臺灣
臺中地方法院檢察署97年度偵緝字第966號，及移送併案案號：
同署97年度偵緝字第967號、第968號），提起上訴，本院判決如
下：
    主  文
上訴駁回。
    理  由
一、依刑事訴訟法第350條、第361條、第362條、第367條規定，
    不服地方法院之第一審判決而上訴者，須提出上訴書狀，並
    應敘述具體理由，為上訴必備之程式；其所提出之書狀未敘
    述上訴理由，或僅曾以言詞陳述上訴理由者，均應於上訴期
    間屆滿後二十日內補提理由書於第一審法院。第一審法院經
    形式審查，認逾期未補提上訴理由者，應定期間先命補正；
    逾期未補正者，為上訴不合法律上之程式，應以裁定駁回。
    倘已提出上訴理由，但所提非屬具體理由者，則由第二審法
    院以上訴不合法律上之程式，判決駁回。而所謂具體理由，
    必係依據卷內既有訴訟資料或提出新事證，指摘或表明第一
    審判決有何採證認事、用法或量刑等足以影響判決本旨之不
    當或違法，而構成應予撤銷之具體事由，始克當之（例如：
    依憑證據法則具體指出所採證據何以不具證據能力，或依憑
    卷證資料，明確指出所為證據證明力之判斷如何違背經驗、
    論理法則）；倘僅泛言原判決認定事實錯誤、違背法令、量
    刑失之過重或輕縱，而未依上揭意旨指出具體事由，或形式
    上雖已指出具體事由，然該事由縱使屬實，亦不足以認為原
    判決有何不當或違法者（例如：對不具有調查必要性之證據
    ，法院未依聲請調查亦未說明理由，或援用證據不當，但除
    去該證據仍應為同一事實之認定），皆難謂係具體理由，俾
    與第二審上訴制度旨在請求第二審法院撤銷、變更第一審不
    當或違法之判決，以實現個案救濟之立法目的相契合，並節
    制濫行上訴（最高法院97年度臺上字第892號判決意旨可資
    參照）。又理由是否具體，則屬第二審法院審查之範圍，不
    在命補正之列，亦即上訴書狀已記載理由，並有具體之敘述
    時，其上訴既屬合法，第二審法院固應就其理由之是否可取
    ，為實體之審理及判斷；如認其上訴書狀雖記載理由，但並
    未具體敘述時，則無須再命補正，可逕認其上訴不合法，以
    判決駁回之（此有最高法院97年度臺上字第1281號判決意旨
    可參）。
二、本案上訴人即被告乙○○（下稱被告）不服原審判決提起上
    訴，其上訴狀所載理由略以：（一）被告在享亮通運股份有
    限公司（下稱享亮公司）擔任司機，僅負責出車，從未見過
    公司之大、小章，所以沒有盜蓋公司之印章。（二）本件證
    人即聯邦銀行職員丁○○當時僅叫被告簽名而已，並未提到
    被告是借款人。又享亮公司負責人甲○○證稱：我要拿美金
    7萬多元給他，但被告僅為司機，何來該筆金錢？再者，證
    人丙○○證稱：被告的太太曾向他借58萬元，是要去標案用
    的，但據被告所知，公司標案過程中，無須使用到現金，除
    非得標後，才由公司開立公司現金支票做為押標。另於95年
    6月初有客戶要向被告租車，當被告打電話給丙○○要公司
    入車趟，但丙○○卻稱公司的車已有司機，並且車子已經租
    出去了等語，後來經打聽結果，原來丙○○已經找別家靠行
    遊覽車的人合作，不再讓被告回公司工作，並不是被告個人
    不願意在公司工作。足認證人丁○○、甲○○、丙○○等3
    人誠信度值得懷疑云云。
三、經查：
（一）原審已依動產抵押契約、動產擔保抵押交易動產抵押設定
      登記申請書上所記載之債務人係被告，借款契約書上記載
      之借款人亦係被告，且證人丁○○於原審證稱：「（問：
      提示179-KK車輛貸款案動產抵押契約、抵押設定登記書、
      借款契約書、本票）辦理貸款時被告是否都在場？）都在
      場，是在被告當時烏日新興路425號3樓之4租屋處。」、
      「（問：車主是享亮公司，為何不以享亮公司為債務人，
      而要以被告乙○○作為債務人？）因為國內遊覽車很多都
      是靠行，聯邦銀行高雄分行規定只要靠行，而確認車主是
      個人，債務人就是以個人為債務人。」、「（問：本件貸
      款案的債務人是被告，你有無問被告是何事？）我有向他
      說這條債務是掛在你頭上，被告他說他知道，他才會簽名
      在債務人欄，他知道這條貸款是要由他來負擔。」等語，
      做為認定本件抵押借款之債務人確係被告本人，被告並非
      僅擔任保證人之依據。原審關於此部分調查、證據之取捨
      及憑以認定犯罪事實之心證理由，從形式上觀察，尚無違
      反常情或不當、違法之情形存在。
（二）被告僅空言稱，未見過享亮公司之大、小章，沒有盜蓋公
      司印章云云，惟並未說明原審據以認定其與其妻祝素卿共
      同盜蓋享亮公司印章所持之理由，有何違法或不當之處。
（三）至甲○○證稱：被告要拿美金7萬多元給甲○○；及證人
      丙○○證稱：被告的太太曾向丙○○借58萬元，是要去標
      案用的，另於95年6月初有客戶要向被告租車，當被告打
      電話給丙○○要公司入車趟，但丙○○卻回答，我們公司
      的車已有司機，且車子已經租出去了云云；此部分所述，
      均屬被告於本件犯後所發生之事由，或與本案之成立與否
      無直接關係，縱係屬實，亦不足採為有利被告之認定。
（四）被告所提之上訴理由，業經原審於判決書中詳敘其調查、
      取捨證據之結果及憑以認定犯罪事實之心證理由，並就被
      告否認犯行之供詞及其所辯各語認非可採，予以論述指駁
      ，從形式上觀察，原審判決尚無不當或違法之情形存在。
      上訴意旨徒以自己之說詞，泛指其為違法，難認符合首揭
      之上訴具體理由。
四、綜上所述，本院依形式上觀察認原審判決認事用法並無違法
    或不當之處，被告上訴理由並未依據卷內既有訴訟資料或提
    出新事證，指摘或表明第一審判決有何採證認事、用法或量
    刑等足以影響判決本旨之不當或違法，而構成應予撤銷之具
    體事由，自非屬得上訴第二審之具體理由。依上揭法律規定
    及判決意旨，被告提起之第二審上訴不合法律上程式，爰不
    經言詞辯論，判決駁回上訴。
據上論斷，應依刑事訴訟法第367條前段、第372條，判決如主文
。
中    華    民    國    98    年    3     月    31    日
            刑事第十一庭  審判長法  官  陳  朱  貴
                                法  官  胡  文  傑
                                法  官  何  志  通
以上正本證明與原本無異。
如不服本判決應於收受送達後十日內向本院提出上訴書狀，其未
敘述上訴理由者，並得於提起上訴後十日內向本院補提理由書狀
（均須按他造當事人之人數附繕本）「切勿逕送上級法院」。
                                書記官  高  麗  淇
中    華    民    國    98    年    4     月    1     日


司法院資訊處製作；財團法人民間司法改革基金會備份。
